【裁判字號】    98,訴,687
【裁判日期】    981223
【裁判案由】    違反槍砲彈藥刀械管制條例
【裁判全文】
臺灣雲林地方法院刑事判決               98年度訴字第687號
公  訴  人  臺灣雲林地方法院檢察署檢察官
被      告  甲○○
                    （現於臺灣嘉義監獄執行中）
指定辯護人  許盟志律師
上列被告因違反槍砲彈藥刀械管制條例案件，經檢察官提起公訴
（98年度偵字第3755號），本院判決如下：
    主      文
甲○○未經許可，持有可發射子彈具有殺傷力之改造手槍，累犯
，處有期徒刑年貳月，併科罰金新臺幣萬元，罰金如易服勞
役，以新臺幣壹仟元折算壹日，扣案之改造手槍壹支（含彈匣壹
個，槍枝管制編號：0000000000號）沒收之。
    事實及理由
壹、犯罪事實：
    甲○○前因施用毒品、妨害兵役等案件，分別經臺灣嘉義地
    方法院（下稱嘉義地院）以95年度訴字第342 號判決判處有
    期徒刑8 月、以95年度嘉簡字第1541號判決判處有期徒刑3
    月、以95年度訴字第709 號判決判處有期徒刑9 月、7 月確
    定，後3 罪嗣經嘉義地院以96年度聲減字第580 號裁定減刑
    及定應執行刑有期徒刑為8 月又15日，並與前開有期徒刑8
    月接續執行，於民國97年2 月3 日縮刑期滿執行完畢出監。
    詎其猶不知悔改，明知可發射子彈具有殺傷力之改造手槍為
    槍砲彈藥刀械管制條例管制之物品，非經中央主管機關許可
    ，不得持有、寄藏，竟仍於94年底某日，在其位於嘉義縣竹
    崎鄉金獅村出水坑38號住處，受其友人吳應照（業於96年8
    月20日死亡，另經檢察官為不起訴處分確定）委託代為保管
    具有殺傷力、仿WALTHER 廠PPK/S 型半自動手槍製造之槍枝
    ，換裝土造金屬槍管而成之改造手槍1 支（含彈匣1 個，槍
    枝管制編號：0000000000號），並將上開槍枝藏匿於其住處
    後方。嗣於98年5 月20日，甲○○將上開槍枝攜至嘉義市○
    ○街55號之1 六樓608 室，與友人顏豪成同住。嘉義市警察
    局第二分局警員於同月22日17時50分許，持嘉義地院所核發
    之搜索票至嘉義市○○街55號之1 對顏豪成進行搜索，發現
    甲○○遭通緝，且與顏豪成同住於嘉義市○○街55號之1 ，
    經其同意後，至上址進行搜索，並扣得上開槍枝1 支及子彈
    2 顆（不具殺傷力），始查悉上情。
貳、認定犯罪事實所憑證據及理由：
  一證據能力部分：
    (一)現行刑事訴訟法關於「鑑定」之規定，除選任自然人充當
      鑑定人外，另設有囑託機關鑑定制度。依同法第198 條、
      第208 條之規定，不論鑑定人或鑑定機關、團體，固均應
      由法院、審判長、受命法官或檢察官視具體個案之需要而
      為選任、囑託，並依第206 條之規定，提出言詞或書面報
      告，始符合同法第159 條第1 項所定得作為證據之「法律
      有規定」之情形。否則所為之鑑定，仍屬傳聞證據。然於
      司法警察機關調查中之案件，為因應實務上，或因量大，
      或有急迫之現實需求，例行性當然有鑑定之必要者，例如
      毒品之種類與成分、尿液之毒品反應，或者槍彈有無殺傷
      力等鑑定，基於檢察一體原則，得由該管檢察長對於轄區
      內之案件，以事前概括選任鑑定人或囑託鑑定機關、團體
      之方式，俾便轄區內之司法警察官、司法警察對於調查中
      之此類案件，得即時送請先前已選任之鑑定人或囑託之鑑
      定機關、團體實施鑑定，以求時效（法務部92年9 月1 日
      法檢字第0920035083號函參照）。此種由檢察機關概括選
      任鑑定人或概括囑託鑑定機關、團體，再轉知司法警察官
      、司法警察於調查犯罪時參考辦理之作為，法無明文禁止
      ，係為因應現行刑事訴訟法增訂傳聞法則及其例外規定之
      實務運作而為。其所為之鑑定結果，與檢察官選任或囑託
      為鑑定者，性質上並無差異，同具有證據能力（最高法院
      96年度臺上字第2860號判決參照）。卷附內政部刑事警察
      局98年6 月10日刑鑑字第0980075761號槍彈鑑定書〔見臺
      灣嘉義地方法院檢察署98年度偵字第4339號（下稱偵卷）
      第22至24頁〕為嘉義市政府警察局第二分局送請鑑定，揆
      諸前揭說明，屬「法律規定」得為證據者，應有證據能力
      。
    (二)被告以外之人於審判外之陳述，雖不符刑事訴訟法第159
      條之1 至第159 條之4 之規定，而經當事人於審判程序同
      意作為證據，法院審酌該言詞陳述或書面陳述作成時之情
      況，認為適當者，亦得為證據，為刑事訴訟法第159 條之
      5 第1 項所明定。經查，本件被告甲○○及辯護人對於下
      述本院採為認定犯罪事實依據之各項證據，均同意作為證
      據使用，復經本院於審理時逐一提示予檢察官、被告及辯
      護人表示意見，本院審酌該等證據之取得過程並無瑕疵，
      與本案待證事實間復具有相當之關聯性，以之為本案證據
      並無不當，自得採為本件認定事實之基礎，合先敘明。
  二證明力部分：
    (一)上述犯罪事實，有扣案之改造手槍1 支、槍枝照片3 張足
      資佐證。該扣案槍枝經送鑑定，認係改造手槍，由仿WALT
      HER 廠PPK/S 型半自動手槍製造之槍枝，換裝土造金屬槍
      管而成，擊發功能正常，可供擊發適用子彈使用，具殺傷
      力；另送鑑子彈2 顆，認均係非制式子彈，由金屬彈殼組
      合直徑7.9mm 金屬彈頭而成，採樣1 顆試射，無法擊發，
      認不具殺傷力等情，有前揭槍彈鑑定書1 份在卷可明。
    (二)綜參上開補強證據，及被告於偵審中業已坦承上開犯行，
      並自白受寄藏匿上開槍枝之過程，核與上開證據資料相符
      ，自屬真實可信。本件事證明確，被告犯行洵堪認定。
    (三)又被告另於94年底某日，在吳應照位於嘉義縣竹崎鄉坑頭
      村順平厝5 號之住處，收受吳應照所寄放具有殺傷力由仿
      SIG SAUER 廠P220型半自動手槍所製造之槍枝，換裝土造
      金屬槍管而成之改造手槍1 支，及具有殺傷力之子彈5 顆
      ，受吳應照委託代為保管之犯行，業經嘉義地院於97年11
      月28日以97年度訴字第895 號判處有期徒刑3 年4 月，併
      科罰金新臺幣50,000元，經臺灣高等法院臺南分院駁回上
      訴後，於98年3 月2 日確定（下稱前案），有嘉義地院97
      年度訴字第895 號判決及臺灣高等法院被告前案紀錄表各
      1 份在卷可稽。本案扣案槍枝係被告於94年底某日，在其
      位於嘉義縣竹崎鄉金獅村出水坑38號住處受寄藏匿。故被
      告寄藏本案槍枝與前案槍彈之寄藏地點不同，難認係同時
      寄藏本案之槍枝及前案之槍彈，而有想像競合犯之裁判上
      一罪之關係。且本案槍枝於前案判決後之持有行為，亦非
      前案確定判決效力所及。是被告寄藏本案改造槍枝，為前
      案判決之既判力所不能及，仍應由本院為實體判決，併此
      敘明。
、論罪科刑之理由：
  一核被告所為，係犯槍砲彈藥刀械管制條例第8 條第4 項未經
    許可，持有可發射子彈具有殺傷力之改造手槍罪。
  二按槍砲彈藥刀械管制條例第7 條第4 項、第12條第4 項，均
    係將「持有」與「寄藏」為分別之處罰規定，而寄藏與持有
    ，均係將物置於自己實力支配之下，僅寄藏必先有他人之持
    有行為，而後始為之受「寄」代「藏」而已。故寄藏之受人
    委託代為保管，其保管之本身，亦屬持有。不過，此之持有
    係受寄之當然結果，故法律上宜僅就寄藏行為為包括之評價
    ，不應另就持有行為予以論罪。寄藏與持有之界限，應以持
    有即實力支配係為他人或為自己而占有管領為判別準據，寄
    藏之犯罪，於受人委託代為保管而持有之際，即已成立，不
    以另有完成藏匿行為為必要，其犯罪之完結繼續至寄藏行為
    終了時止（最高法院95年臺上字第3978號判決意旨參照）。
    另槍砲彈藥刀械管制條例之「持有」，為行為之繼續，而非
    狀態之繼續，亦即一經非法持有，犯罪雖告成立，但其完結
    ，須繼續至持有行為終了時為止。故有無累犯之適用，自亦
    應以其持有行為終了時，是否在前案受有期徒刑執行完畢後
    5 年以內為斷（最高法院81年度臺非字第181 號判決意旨亦
    可資參酌）。被告有前述事實欄所載之前科紀錄，此觀臺灣
    高等法院被告前案紀錄表可明，而其本案寄藏、持有行為終
    了之時，為98年5 月22日，在其有期徒刑執行完畢後5 年內
    ，是其在有期徒刑執行完畢後5 年內故意再犯本件有期徒刑
    以上之罪，為累犯，應依刑法第47條第1 項之規定加重其刑
    。
  三按犯本條例之罪自首，並報繳其持有之全部槍砲、彈藥、刀
    械者，減輕或免除其刑；其已移轉持有而據實供述全部槍砲
    、彈藥、刀械之來源或去向，因而查獲者，亦同。前項情形
    ，於中央主管機關報經行政院核定辦理公告期間自首者，免
    除其刑。前2 項情形，其報繳不實者，不實部分仍依本條例
    所定之罪論處。犯本條例之罪，於偵查或審判中自白，並供
    述全部槍砲、彈藥、刀械之來源及去向，因而查獲或因而防
    止重大危害治安事件之發生者，減輕或免除其刑。拒絕供述
    或供述不實者，得加重其刑至3 分之1 ，槍砲彈藥刀械管制
    條例第18條定有明文。又刑法第62條前段所規定之自首，係
    以對於未發覺之犯罪自首而受裁判為要件，故犯罪行為人應
    於有偵查犯罪職權之公務員未發覺犯罪事實或犯罪人之前自
    首犯罪，且接受裁判，兩項要件兼備，始得依刑法第62條前
    段自首之規定減輕其刑。本件上訴人於第一審法院審理中逃
    匿，經第一審法院於82年8 月24日發布通緝，至84年6 月間
    始緝獲歸案，有第一審法院82年8 月24日中院瑞刑緝字第14
    78號通緝書及84年6 月30日84年中院全刑銷字第960 號撤銷
    通緝書在卷可查，上訴人在第一審法院審理中既已逃匿，即
    無接受裁判之意思，核與刑法第62條前段所規定自首之要件
    不合，原判決未依自首規定減輕其刑，自無上訴意旨所指判
    決不適用法則之違法，最高法院86年度臺上字第1951號判決
    要旨可資參照。辯護人雖為被告辯護稱本案被告有向嘉義縣
    竹崎分局警員乙○○自首，應依刑法第62條減輕其刑。然證
    人即嘉義縣竹崎分局偵查隊警員乙○○於本院審理時具結證
    稱：被告是竹崎分局的毒品列管人口，約今年3 、4 月間，
    我請被告到分局來驗尿，因為被告之前在97年11月底有被查
    到持有手槍、子彈，我就問他那邊還有無槍枝未被查獲，他
    說好像有，要帶我們去取槍，但2 、3 天後我再以電話跟被
    告聯絡，就無法聯繫上，被告之後就被通緝了等語。又被告
    分別因違反毒品危害防制條例案件及前案，經臺灣嘉義地方
    法院檢察署於98年2 月27日發布通緝，於98年5 月26日始因
    緝獲歸案撤銷通緝，有臺灣高等法院通緝記錄表1 份附卷可
    佐。而本案扣案之改造手槍係被告於98年5 月22日為警發現
    其遭通緝，經其同意後搜索而查獲，並非因被告之報繳或供
    述而查獲，亦有被告之警詢筆錄、搜索同意書及扣押物品目
    錄表各1 份在卷可稽。故被告雖主動向乙○○警員表示其另
    持有槍枝，然被告並未向乙○○警員供出槍枝藏匿地點或帶
    同警員起出槍枝，嗣後復因逃避前案及毒品危害防制條例案
    件之執行而遭通緝，依前揭最高法院之見解，被告顯無接受
    裁判之意思，核與刑法第62條前段所規定自首之要件不合。
    是辯護人稱被告符合自首要件，應依刑法第62條前段規定減
    輕其刑，尚難憑採。又本案並非因被告之報繳或供述而查獲
    扣案槍枝，自亦不得依槍砲彈藥刀械管制條例第18條規定減
    輕其刑，亦應說明。
  四本院審酌被告前有違反毒品危害防制條例、妨害兵役治罪條
    例及槍砲彈藥刀械管制條例等前科，有臺灣高等法院被告前
    案紀錄表1 份在卷可稽，可見被告素行不佳。被告於94年底
    亦從吳應照處受寄藏匿前案改造手槍及子彈，於97年9 月14
    日遭查獲時，未一併報繳本案槍枝，顯見被告心存僥倖，企
    圖繼續寄藏、持有本案槍枝，誠屬不該；惟念及被告僅高職
    肄業，智識程度不高，主動向乙○○坦承持有本案槍枝，犯
    後亦坦承犯行，協同警方搜索查扣本案槍枝，態度良好，深
    具悔意等一切情狀，量處如主文所示之刑，罰金部分並諭知
    易服勞役之折算標準。
  五扣案改造手槍1 支（含彈匣1 個，槍枝管制編號：00000000
    00號）屬違禁物，依刑法第38條第1 項第1 款規定宣告沒收
    。另扣案不具殺傷力之子彈2 顆（已試射1 顆，僅餘彈殼1
    顆及子彈1 顆），均非屬違禁物，且無證據足認係供本件犯
    罪所用或犯罪預備之物，爰不另為沒收之諭知，附此敘明。
肆、適用之法律：
  一刑事訴訟法第299條第1項前段。
  二槍砲彈藥刀械管制條例第8條第4項。
  三刑法第11條前段、第47條第1 項、第42條第3 項、第38 條
    第1 項第1 款。
本案經檢察官陳宏瑋到庭執行職務
中    華    民    國    98    年    12    月    23    日
                  刑事第七庭    審判長法  官  許佩如
                                      法  官  王紹銘
                                      法  官  楊欣怡
以上正本證明與原本無異。
如不服本判決應於收受判決後10日內向本院提出上訴書狀，並應
敘述具體理由；其未敘述上訴理由者，應於上訴期間屆滿後20日
內向本院補提理由書（均須按他造當事人之人數附繕本）。「切
勿逕送上級法院」。
                                      書記官  王雪招
中    華    民    國    98    年    12    月    23    日
附錄論罪科刑法條：
槍砲彈藥刀械管制條例第8條
未經許可，製造、販賣或運輸鋼筆槍、瓦斯槍、麻醉槍、獵槍、
空氣槍或第4 條第1 項第1 款所定其他可發射金屬或子彈具有殺
傷力之各式槍砲者，處無期徒刑或5 年以上有期徒刑，併科新臺
幣10,000,000元以下罰金。
未經許可，轉讓、出租或出借前項所列槍枝者，處5 年以上有期
徒刑，併科新臺幣10,000,000元以下罰金。
意圖供自己或他人犯罪之用，而犯前二項之罪者，處無期徒刑或
7 年以上有期徒刑，併科新臺幣10,000,000元以下罰金。
未經許可，持有、寄藏或意圖販賣而陳列第1 項所列槍枝者，處
3 年以上10年以下有期徒刑，併科新臺幣7,000,000 元以下罰金
。
第1 項至第3 項之未遂犯罰之。


司法院資訊處製作；財團法人民間司法改革基金會備份。
